【裁判字號】    98,交聲,693
【裁判日期】    980330
【裁判案由】    違反道路交通管理處罰條例聲明異議
【裁判全文】
臺灣臺北地方法院交通事件裁定         98年度交聲字第693號
原處分機關  臺北市交通事件裁決所
受處分人    甲○○
                    號3樓
上列受處分人因違反道路交通管理處罰條例案件，對於臺北市交
通裁決所中華民國98年2月10日所為之處分（原處分案號：北市
裁申字第裁22-AB0000000號裁決書）聲明異議，本院裁定如下：
    主  文
原處分撤銷。
甲○○汽車駕駛人，行經有燈光號誌管制之交岔路口闖紅燈，處
罰鍰新臺幣貳仟柒佰元，並記違規點數點。
    理  由
一、按圓形黃燈之行車管制號誌，係用以警告車輛駕駛人及行人
    ，表示紅色燈號即將顯示，屆時將失去路權；圓形紅燈之行
    車管制號誌，則表示禁止車輛通行，並不得超越停止線或進
    入路口；停止線，用以指示行駛車輛停止之界限，車輛停止
    時，其前懸部分不得伸越該線。本標線設於已設有「停車再
    開」標誌或設有號誌之交岔路口，鐵路平交道或行人穿越道
    之前方及左彎待轉區之前端。本標線為白實線，寬30至40公
    分，依遵行方向之路面寬度劃設之。與行人穿越道線同時設
    置者，兩者淨距以1公尺至3公尺為度，道路交通標誌標線號
    誌設置規則第206條第4款、第5款第1目及第170條第1項、第
    2項分別定有明文。次按汽車駕駛人，行經有燈光號誌管制
    之交岔路口闖紅燈者，處新台幣（下同）1,800元以上5,400
    元以下罰鍰，道路交通管理處罰條例第53條第1項亦有明文
    。又汽車駕駛人違反道路交通管理處罰條例第53條者，除依
    原條款處罰鍰外，並記違規點數3點，道路交通管理處罰條
    例第63條第1項第3款亦有明定。
二、本件異議人即受處分人甲○○於民國97年11月23日下午10時
    59分，駕駛車牌號碼CG-2876號自用一般小客車，沿臺北市
    ○○○路由南往北方向行駛，行經復興北路與興安街有燈光
    號誌管制之交岔路口，竟於燈光管制號誌為紅燈時為穿越交
    岔路，經科學儀器拍照採證，為臺北市政府警察局松山分局
    交通分隊員警陳佩鳴以受處分人行經有燈光號誌管制之交岔
    路口闖紅燈之違規行為，依道路交通管理處罰條例第53條第
    1項規定，掣單逕行舉發，嗣受處分人於舉發通知單上所載
    之應到案日期即98年1月12日前向原處分機關提出申訴，經
    原處分機關函請舉發單位調查結果，仍認受處分人有前開違
    規行為，原處分機關乃於98年2月10日依前開條例第53條第1
    項之規定，裁處受處分人罰鍰新臺幣2,700元。
三、本件異議人聲明異議意旨略以：伊當晚於將近23時駕車徐行
    ，因燈號轉黃燈，在思考後，認為夜晚人車皆少，且彼路口
    又為「T」型路口，以黃燈通過應不為過，只是在通過的瞬
    間（或同時）燈號轉為紅燈，駕車的人並無法計算電腦還有
    多久、幾秒就會改變燈號，一味的根據電腦就即刻判定伊闖
    紅燈，且伊當時的速度又極慢，如此被視為闖紅燈，伊實在
    無法接受，伊未有闖紅燈之心態及必要，為此聲明異議，請
    求撤銷原處分等語。
四、經查：
（一）本件受處分人駕駛車牌號碼號CG-2876號自用一般小客車
      ，於前揭時、地，行經臺北市○○○路與興安街有燈光號
      誌管制之交岔路口，於燈光號誌為紅燈時，闖越該交岔路
      口，經科學儀器拍照採證，為臺北市政府警察局松山分局
      交通分隊員警所舉發之事實，有臺北市政府警察局舉發違
      反道路交通管理事件通知單1紙、採證照片2幀在卷可稽。
      ，而觀諸違規採證照片所示：(1)第1張採證照片顯示之數
      據為：於西元2008年11月23日22時59分，在「0318」路口
      代號處，「３Ｙ２9」受處分人之車輛係行駛於第3車道上
      ，而該路口黃燈秒數為2.9秒，「Ｒ０１1」係指該路口燈
      號已轉換為紅燈1.1秒時，因受處分人車輛超越停止線，
      經線圈感應而為拍攝採證；(2)第2張採證照片顯示之數據
      為：「Ｒ０２7」、「Ｖ＝２７」，係指受處分人車輛，
      於轉換紅燈後2.7秒時，仍以時速27公里之速度繼續向前
      行駛穿越交岔路口等情，此有本院公務電話紀錄、臺北市
      政府警察局松山分局98年1月19日北市警松分交字第09835
      020700號、97年12月18日北市警松分交字第09732645800
      號函在卷可佐。是本件受處分人之違規行為，堪予認定。
（二）又受處分人雖辯稱：因燈號轉黃燈，只是在通過的瞬間（
      或同時）燈號轉為紅燈云云，查道路交通標誌標線號誌設
      置規則第206條第4款規定：「圓形黃燈用以警告車輛駕駛
      人及行人，表示紅色燈號即將顯示，屆時將失去通行路權
      」。此非謂駕駛人於交岔路口見到黃燈，應加速穿越路口
      ，而係提醒駕駛人除非已超過交岔路口中心點，應即時通
      過以避免危險外，均應減速慢行，避免於通過路口期間號
      誌由黃燈轉為紅燈，不僅造成闖紅燈之事實，更難避免車
      禍事故之發生，對駕駛人及其他用路人生命、身體、財產
      危害甚大。縱受處分人所辯其係於閃黃燈時過停止線為真
      ，亦無礙於其違規事實之認定。
（三）再受處分人雖辯稱：伊未有闖紅燈之心態及必要云云，惟
      按按人民違反法律上之義務而應受行政罰之行為，法律無
      特別規定時，雖不以出於故意為必要，仍須以過失為其責
      任條件，但應受行政罰之行為，僅須違反禁止規定或作為
      義務，而不以發生損害或危險為其要件者，推定為有過失
      ，於行為人不能舉證證明自己無過失時，即應受處罰（司
      法院大法官會議釋字第275號解釋意旨參照），且所揭櫫
      之「違反行政法上義務之行為非出於故意或過失者，不予
      處罰」之概念，亦為嗣後制定之行政罰法第7條第1項明文
      規定在案。受處分人既自承已知復興北路之燈光號誌為黃
      燈，理應知悉隨後紅色燈號即將顯示、屆時將失去通行路
      權，自應斟酌是否得於紅燈亮起前完全通過交岔路口，以
      決定是否繼續向前行駛或停等紅燈，受處分人捨此不為，
      於紅燈亮起時仍貿然繼續向前行駛通過上開交岔路口，致
      發生本件違規行為，其有過失甚明，自應為此違規行為負
      責。是受處分人上開所辯，亦無可採。
五、綜上所述，本件受處分人確有於前揭時地，駕駛車牌號碼
    CG-2876號自用一般小客車，行經有燈光號誌管制之交岔路
    口闖紅燈之違規行為，原處分機關因而依道路交通管理處罰
    條例第53條第1項規定，裁處受處分人罰鍰2,700元固非無據
    ，惟依前述，受處分人違反上開規定，除應處罰鍰外，亦應
    依同條例第63第1項第3款規定，記違規點數3點，方屬適法
    ，原處分機關僅裁處受處分人罰鍰2,700元，漏未記違規點
    數3點，顯有未洽。本件受處分人異議雖無理由，惟原處分
    既有上揭違誤，應由本院將原處分撤銷，另依道路交通管理
    處罰條例第53條第1項、第63條第1項第3款及違反道路交通
    管理事件統一裁罰標準表之規定，裁處異議人罰鍰2,700元
    ，並記違規點數3點，以資適法。
據上論斷，應依道路交通案件處理辦法第20條，裁定如主文。
中    華    民    國    98    年    3     月    30    日
                              交通法庭法  官  楊蕙芬
以上正本證明與原本無異
如不服本裁定應於送達後5日內向本院提出抗告狀
                                      書記官  馬正道
中    華    民    國    98    年    3     月    31    日


司法院資訊處製作；財團法人民間司法改革基金會備份。
